台灣彰化地方法院刑事判決　　　　　　　　　　　　　九十年度訴字第一三四三號
　　公　訴　人　臺灣彰化地方法院檢察署檢察官
　　被　　　告　乙○○
　　被　　　告　甲○○
　　被　　　告　戊○○
右列被告等因偽造文書等案件，經檢察官提起公訴（八十八年度偵字第一０七九七號
、八十九年度偵字第五三三、四六四五號），本院判決如左：
    主  文
乙○○故買贓物，累犯，處有期徒刑貳年陸月，並應於刑之執行前，令入勞動場所強
制工作參年，扣案之變造引擎號碼片壹片（附於彰警分刑字第一一二四０號卷）沒收
。
甲○○共同連續收受贓物，處有期徒刑肆月，如易科罰金，以參佰元折算壹日。
戊○○共同收受贓物，累犯，處有期徒刑肆月，如易科罰金，以參佰元折算壹日。
    事  實
一、乙○○前曾有賭博、麻藥及贓物等前科，最近乙次構成累犯之前科，係於民國（
    下同）八十七年五月十三日，因贓物案件，經臺灣高等法院臺中分院判處有期徒
    刑七月確定，於八十八年六月二十二日執行完畢，猶不知悔改，竟意圖為自己不
    法之所有，或單獨、或共同與甲○○、戊○○（前曾有麻藥、贓物、竊盜、侵占
    等前科，最近乙次構成累犯前科，係於八十七年八月二十一日，因竊盜等案件，
    經本院判處有期徒刑十月，同年十月一日確定，於八十八年八月九日執行完畢）
    等人基於竊盜（單獨犯意）、故買贓物（單獨犯意）以及收受贓物、（行使）變
    造私文書之概括犯意連絡及行為分擔，犯有如下述之犯行：
  (一)乙○○明知綽號「老闆」之不詳姓名年籍男子於八十八年十一月十六日清晨五時
    四十分許，至其經營位於彰化縣彰化市○○路○段三０三號之一之「朝新汽車修
    配廠」所交付未懸掛車牌之國瑞牌深綠色自小客車係屬贓物（該自小客車係顏清
    勇於八十六年三月二十一日在台南縣新營市○○路二二七巷廿二弄巷口所失竊，
    車號Ｎ６─二六一六號，引擎號碼原為3S0000000號，車身號碼原為ST0-0000000
    號，嗣引擎號碼及車身號碼經變造為與案外人詹維仕所有車號ＱＳ─３７０１號
    自小客車相同之3S0000000號、ST0-000000號，再經真實年籍姓名不詳男子於八
    十六年四月二日冒用詹維仕之姓名將該車典當與不知情之何東煌，並於八十八年
    十一月十六日在台中市南屯區豐樂里厚生巷七號前遭竊。又彰化縣警察局移送何
    東煌涉嫌收受贓物部分，檢察官已另行不起訴處分確定），竟仍收受之。嗣於同
    日十八時三十分許，與其有犯意聯絡之其子甲○○，在上址之「朝新汽車修配廠
    」內，正共同拆解該車時，為警當場查獲，並扣得上開贓車乙輛。
  (二)乙○○於八十八年十一月下旬某日，與林枝芳議訂以新台幣（下同）十八萬元之
    代價修復林枝芳所有、因車禍毀損之車號Ｔ９─１１５８號紅色ＢＭＷ牌自小客
    車，並由林枝芳將該車拖吊至乙○○經營之上址「朝新汽車修配廠」內。乙○○
    因該車號Ｔ９─１１５８號自小客車毀損情形嚴重，明知綽號「阿狗」之謝姓男
    子於八十九年一月六日開至朝新汽車修配廠之車號ＯＡ─５２９６號ＢＭＷ牌紅
    色自小客車係屬贓物（丙○○於八十九年一月五日凌晨三時許，在台中市○○路
    ○段一五八號前所失竊），仍以十萬元之代價故買之，並於不詳時、地，將林枝
    芳所有之車號Ｔ９─１１５８號自小客車之車身號碼切割後，焊接在該車號ＯＡ
    ─５２９６號ＢＭＷ紅色自小客車車殼上，再加以補土、噴漆，並掛上車號Ｔ９
    ─１１５８號車牌於其上，均足以生損害於丙○○之利益及監理機關對於車籍管
    理之正確性。嗣復因該車號ＯＡ─５２９６號自小客車之玻璃上印有該車車身號
    碼，無法換裝，乃再基於收受贓物之犯意，於同月九日凌晨一時許，收受該綽號
    「阿狗」之謝姓男子所交付之車號ＰＥ─７５７５號ＢＭＷ黑色自小客車（丁○○於八十九年一月九日凌晨零時三十五分許，在台中市○○路四三號前所失竊）
    ，並將該車號ＰＥ─７５２５號自小客車之玻璃及大燈卸下，欲加以換裝至上開
    懸掛Ｔ９─１１５８號車牌之ＢＭＷ紅色自小客車上。嗣於八十九年一月九日凌
    晨二時二十分許，在上址「朝新汽車修配廠」內，為警當場查獲乙○○正在該處
    拆解車號ＰＥ─７５７５號ＢＭＷ黑色自小客車零件，而與其有犯意聯絡之甲○○正於該處協助乙○○拿取拆解工具，另與其有犯意聯絡之戊○○則正於該處協
    助拆解車號ＰＥ─７５７５號自小客車之大燈，並扣得上開自小客車二輛（原林
    芳枝所有車號Ｔ９─１１５８號紅色ＢＭＷ自小客車之車體，因車禍毀損嚴重，
    乙○○已將之丟棄，下落不明。故未查扣。又台中市警察局第五分局移送林芳枝
    涉嫌贓物部分，檢察官已另行不起訴處分確定）。
  (三)乙○○於八十九年五月十日二十二時許，在台中市○區○○路三段二五一號前，
    以不詳方式，竊取己○○所有ＮＪ─１９６１號自小客車，得手即在不詳時、地
    ，將該車引擎號碼及車身號碼磨滅後，加以變造為與其於八十九年三月間向黃國
    倫以三萬五千元所購買車號之ＸＳ─１１３９號自小客車相同之引擎號碼及車身
    號碼，再懸掛ＸＳ─１１３９號之車牌於上開竊得自小客車上。其並基於行使變
    造準私文書之故意，利用不知情之楊宗銘為該已經變造過引擎號碼及車身號碼之
    自小客車代為辦理重領車牌為８Ｈ─３０４０號，並過戶至其妻江邱桂蘭名下，
    致監理機關之承辦人員陷於錯誤同意重領車牌並辦理過戶，而登載相關資料於職
    務上所掌管之公文書，足生損害於己○○及監理機關對車籍管理之正確性。又其
    明知綽號「阿川」之真實姓名年籍不詳男子，於八十九年六月十五日所開至上址
    「朝新汽車修配廠」之懸掛車號ＷＶ─６３３６號車牌自小客車係屬贓物（原車
    號ＭＨ─９０７７號，陳麗娟所有，於八十九年六月十四日七時三十分許，在台
    中市○○區○○路九九七號對面所失竊）竟仍收受之，並協助該綽號「阿川」之
    男子更換該車之車鎖、引擎及燒黏排檔桿。迄於八十九年六月十六日十一時許，
    經警在上址「朝新汽車修配廠」內，當場查獲乙○○、上開自小客車二輛以及乙○○所有，為其所變造之引擎號碼片乙片（附於彰警分刑字第一一二四０號卷）
    。
二、案經彰化縣警察局移送以及台中市警察局第五分局、彰化縣警察局彰化分局報請
    台灣彰化地方法院檢察署檢察官偵查起訴。
    理  由
一、被告乙○○部分：
  (一)本件訊之被告乙○○矢口否認上揭犯行，就犯罪事實一、(一)部分辯稱：車輛係綽
    號「老闆」之男子要其幫忙解體，他要烤成別的顏色，開來時該部車有掛車牌，
    但阿狗把車牌拆回去，又伊當時有核對車籍資料，伊不知該車係贓車云云；就犯
    罪事實一、(二)部分，先於檢察官訊問時辯稱：車號ＯＡ─５２９６號自小客車係
    向綽號「阿狗」之謝姓男子以十萬元購買之報廢車，又「阿狗」稱ＯＡ─５２９
    ６號自小客車之玻璃他要用，故開ＰＥ─７５７５號自小客車來換裝Ｔ９─１１
    ５８號自小客車玻璃，伊不知該二自小客車為贓車云云，惟於本院審理時則改稱
    ：伊沒有向綽號「阿狗」的人以十萬的代價購買一部車號ＯＡ─五二九號贓車，
    是伊委託阿狗之謝姓男子修理林枝芳委託我修理車號Ｔ九─一一五八號的自用小
    客車，因阿狗有向我說他可以找到報廢的車殼，所以我以十萬元委託他修理林枝
    芳遭車禍撞毀的上開車輛。林枝芳的車輛是阿狗修理的，不是我修理的。嗣因阿
    狗修理後林枝芳車上玻璃及大燈有別車的號碼，伊向阿狗說這有號碼，客人無法
    接受，所以阿狗才再牽這部ＰＥ七五七號小客車給伊汰換上開林枝芳車上的玻璃
    及大燈云云；另就犯罪事實一、(三)部分則辯稱：懸掛車號ＷＶ─６３３６號自小
    客車係綽號「阿川」之男子開至該處要求其換裝新鎖及引擎，伊有查看行照，但
    不知該車為贓車云云。又車號８Ｈ─３０４０號自小客車係於八十九年四月間向
    綽號「阿榮」的男子以七萬元購買之廢棄車輛，經伊修理後，再重新申領牌照並
   過戶於其妻名下，伊並無偷車以及變造車牌及引擎號碼云云。
  (二)惟查：犯罪事實一、(一)部分：被告乙○○於警訊中自承伊從事汽車修配業達二十
    餘年，且於收受該車時有核對車身及引擎號碼，而依卷內（八十八年度偵字第一
    ０七九七號卷第二十五頁）照片所示，可明顯查覺該車車身號碼0000000部分應
    係嗣後以工具再以打造，被告乙○○既有核對車身及引擎號碼，以其經驗應可查
    悉該車之車身號碼及引擎號碼均經變造；再依卷內照片（同偵查卷第二十二、二
    十三、二十四頁）所示，該車並無重大損傷，應無拆解之必要，其雖辯稱其認為
    「老闆」係欲將車子烤漆云云，惟果真如此，大可將車輛於烤漆處拆解，或只拆
    解欲烤漆部分，何需大費週章將車子於清晨六點開至被告乙○○處拆解，並將全
    車其他零件亦拆解一空。再者，證人即犯罪事實一、(一)部分之查獲員警王銘展於
    本院九十一年一月十七日訊問時亦證稱：「（問：是否在朝新汽車修配場發現不
    尋常之現象？）在朝新汽車修配廠小門上方有發現壹具監視器。（詳如八十八年
    偵字第一○七九號二十一頁之相片）」、「（問：查獲當時朝新汽車修配廠鐵門
    有無拉下來？）查獲當時鐵門是關著，我們是聽到裡面有拆解汽車的聲音，之後
    我們敲門詢問，他說他正在支解車子，我們就進入查看，發現此部車子是贓車。
    」等語，是被告乙○○主觀上若不知該車係贓車，為何於拆解時要將「朝新汽車
    修配廠」之鐵門拉下，以防他人察覺？足見被告乙○○主觀上應已確信伊所收受
    拆解之車輛係贓車無訛。
  (三)再查：犯罪事實一、(二)部分，被告乙○○於八十九年一月九日警訊時業已坦承：
    「車號ＯＡ─５２９６號ＢＭＷ牌紅色自小客車是綽號「阿狗」謝姓男子竊來賣
    給我，該車之車身號碼是我將Ｔ９─１１５８號之車身號碼切割下，再焊接在所
    竊得之車輛，再補土、噴漆。」、「（問：何人幫你變造車身號碼？）只有我一
    人所為。」等語。雖被告嗣於檢察官訊問時翻異前供，改辯係向綽號「阿狗」之
    謝姓男子購買報廢車云云，惟其並無法提出買賣契約或其他資料可證該二輛自小
    客車係屬報廢車，復自承無法提供綽號「阿狗」之正確姓名年籍住址以供本院查
    證，且ＢＭＷ屬高級車種，該二小客車之外觀亦良好（八十九年度偵字第五三三
    三號卷第六十四、六十五頁），應無從自外觀可得知係報廢車，被告乙○○竟僅
    以十萬元之代價購得，顯與常情不符。況再依卷內（同卷第六十五頁）照片所示
    ，ＰＥ─７５７５號自小客車電門鎖及車門鎖均有明顯遭破壞之痕跡，顯係遭人
    竊取，被告乙○○竟辯稱不知該車為贓車，亦委無足採。嗣被告乙○○於本院訊
    問時復又空言改稱：伊沒有向綽號「阿狗」的人以十萬的代價購買一部車號ＯＡ
    ─五二九號贓車，是伊以十萬元委託阿狗之謝姓男子修理林枝芳委託我修理車號
    Ｔ九─一一五八號的自用小客車云云，亦屬臨訟諉卸刑責之詞，不足採信。
  (四)又查：犯罪事實一、(三)部分證人黃國倫於九十年六月二十日檢察官偵訊時，業到
    庭證稱：伊確於八十九年三月間有賣一廢棄之車號ＸＳ─１１３９號自小客車予
    被告乙○○，惟並非本案所查扣之懸掛８Ｈ─３０４０號車牌之自小客車等語，
    並提出所賣予被告乙○○自小客車之照片三幀（八十八年度偵字第一０七九七號
    卷第一百二十六頁）及汽車買賣合約書乙份復卷可稽，經依卷附相片三幀與本案
    查扣車輛比對結果，雖屬同型車輛，惟從擾流板、車輪鋼圈、第三煞車燈及排氣
    管等處，仍可看出二者為不同車輛。且該車之引擎號碼片（附於彰警分刑字第一
    一二四０號卷），其號碼之排列並不整齊，顯係經過變造無疑。況該自小客車，
    確屬被害人己○○所有之ＮＪ─１９６１號自小客車，業經被害人己○○指認車
    內特徵無誤，且查獲之現場即「朝新汽車修配廠」內亦遺有己○○所有之紙袋、
    寫有己○○連絡電話之衛生紙盒等物扣案可證，該車應係被告乙○○於上揭時地
    竊取後並改裝、變造車身及引擎號碼，再利用不知情之楊宗銘申領新牌照及辦理
    過戶無疑。再者，本案懸掛ＷＶ─６３３６號車牌之自小客車為警查獲時，該車
    原有之ＭＨ─９０７７號車牌即置於該自小客車腳踏板處，至為明顯，該車又無
    鎖頭，依社會一般觀念，正常人當可知該車為贓車。
  (五)綜上所述，被告乙○○所辯，或與事實明顯不符，或顯與常情有違，再觀之本案
    自小客車失竊之時間與被告乙○○遭查獲時間相比照，明顯可見係綽號「老闆」
    、「阿狗」及「阿川」之男子於竊取車輛後，即將車子開至乙○○之汽車修配廠
    ，由乙○○故買或收受後，再予拼裝。是其所辯均屬卸責之詞，不足採信。此外
    ，復有被害人顏清勇等人所書立之贓物認領保管單五紙、彰化監理站提供申領８
    Ｈ─３０４０號自小客車之資料影本共三紙、變造之８Ｈ─３０４０號自小客車
    引擎號碼片一片附卷可稽，被告乙○○上開犯行均至堪認定。
二、被告甲○○、戊○○部分：
  (一)訊據被告甲○○辯稱不知犯罪事實一、(一)之未懸掛車牌之國瑞牌深綠色自小客車
    係屬贓物，伊是見伊父親乙○○正在拆解該車，才去幫忙；又犯罪事實一、(二)部
    分，伊亦僅幫忙伊父親拿拆解工具，亦不知扣案之車輛為贓車云云。惟查，證人
    王銘展於本院九十一年一月十七日訊問時業已證稱：「（問：是否在朝新汽車修
    配場發現不尋常之現象？）在朝新汽車修配廠小門上方有發現壹具監視器。（詳
    如八十八年偵字第一○七九號二十一頁之相片）」、「（問：查獲當時朝新汽車
    修配廠鐵門有無拉下來？）查獲當時鐵門是關著，我們是聽到裡面有拆解汽車的
    聲音」等語，而被告甲○○為被告乙○○之子，平日亦在該修車廠協助修理車輛
    亦據其自承在卷，被告甲○○當無不知犯罪事實一、(一)所述之自小客車為贓車之
    理。再者，被告甲○○於犯罪事實一、(二)所述為警查獲之時間係凌晨二時二十分
    許，若係從事一般正常之汽車修理，豈有在該時段工作之理，況其與被告乙○○
    、戊○○三人當時所從事者，又係頂拼套裝他人贓車，是被告甲○○所辯亦屬卸
    責之詞，不足採信。
  (二)訊據被告戊○○亦辯稱不知犯罪事實一、(二)所述之自小客車二輛係屬贓物，當日
    係去找甲○○，因見乙○○在加班工作，方予幫忙云云。惟依卷內照片所示，車
    號ＰＥ─７５７５號自小客車電門鎖及車門鎖均有明顯遭破壞之痕跡，顯係遭人
    竊取，被告戊○○於拆卸該車零件時，應無未見之理。且當時係凌晨二時二十分
    許，若係從事一般正常之汽車修理，當無在該時段工作之理，況其與被告乙○○
    、甲○○三人當時所從事者，又係頂拼套裝他人贓車，是被告戊○○所辯亦不足
    採，渠與被告甲○○之收受贓物犯行均至堪認定。
三、按汽車引擎及車身號碼均係由各車廠自行編號後刻打或附於車輛上，係表示製作
    工廠及出廠時期之標誌，每部車之引擎及車身號碼均相異，其主要功能為汽車申
    請牌照檢驗依據之一及汽車定期檢驗之參核項目之一；而在一般實務作業上，汽
    車申請牌照檢驗時，需核對引擎及車身號碼與其來歷憑證所載相符後，登載於汽
    車新領牌照登記書，據以作為登記管理及定期檢驗之依據，是應屬在物品之文字
    符號依習慣足以表示其用意之證明無疑，依刑法第二百二十條第一項之規定，自
    屬準私文書。是核被告乙○○所為，係犯刑法第三百四十九第一項之收受贓物罪
    ；同法第三百四十九條第二項之故買贓物罪；同法第二百十六條、第二百二十條
    第一項、第二百十條之行使變造準私文書罪、變造準私文書罪、同法第二百十四
    條之使公務員登載不實罪及同法第三百二十條第一項之普通竊盜罪。另核被告甲○○、戊○○二人所為，均係犯刑法第三百四十九條第一項之收受贓物罪。被告
    乙○○就犯罪事實一、(一)與被告甲○○間；就犯罪事實一、(二)與被告甲○○、戊○○間就收受贓物部分，有犯意聯絡及行為分擔，均為共同正犯。被告乙○○就
    犯罪事實一、(三)中之變造準私文書之低度行為，應為行使之高度行為所吸收，不
    另論罪。被告乙○○先後三次收受贓物、二次（行使）變造準私文書以及被告甲○○先後二次收受贓物之犯行，時間緊接，犯罪構成要件相同，顯均係基於概括
    之犯意而反覆為之，為連續犯，被告乙○○部分應各以一收受贓物及一行使變造
    準私文書罪論處，另被告甲○○部分則應以一收受贓物罪論處，並分別加重其刑
    。又被告乙○○就犯罪事實一(三)所犯之竊盜罪、行使變造私文書罪及使公務員登
    載不實罪以及就就犯罪事實一、(二)所犯故買贓物罪、變造準私文書罪及收受贓物
    罪間，有方法結果之牽連關係，應依刑法第五十五條之規定從一重罪即故買贓物
    罪處斷。末查被告乙○○前曾因贓物案件，經法院判處有期徒刑七月確定，於八
    十八年六月二十二日執行完畢；另被告戊○○前亦曾因竊盜等案件，經本院判處
    有期徒刑十月確定，於八十八年八月九日執行完畢，有台灣高等法院被告全國前
    案紀錄表各乙份在卷可稽，其於刑之執行完畢後五年內再犯有期徒刑以上之罪，
    均屬累犯，應依刑法第四十七條規定，加重（被告乙○○部分）或遞加重（被告
    戊○○部分）其刑。又被告乙○○曾有贓物前科，方於八十八年六月二十二日執
    行完畢，有前揭刑案紀錄表在卷足查，竟不思改過遷善，又再再三犯與前案類似
    手法之竊盜、收受或故買贓物及變造準私文書等犯行，足見被告乙○○具有竊盜
    及贓物之犯罪習慣，公訴人因認徒刑之執行不足以收效，求為宣告刑前令入勞動
    處所強制工作，洵屬適當。爰分別審酌被告三人品行、犯罪之動機、目的、方法
    、手段、所得利益，另被告乙○○圖謀不勞而獲，竊取、故買或收受他人失竊之
    汽車後，加以變造，甚或冒領他車之行車執照，以俗稱「ＡＢ車」之手法加以套
    用，以圖掩飾，規避員警查緝，使被害人尋車之困難度升高，再者現今社會上歹
    徒竊車後再解體、勒贖等案件猖獗，除侵害民眾個人之財產安全外，並致一般民
    眾普遍均認治安不良，是此類犯罪對社會之危害非輕，再其於犯後，無視本案事
    證至為明確，猶一再飾詞狡辯，足其品性惡劣等一切情狀，分別量處如主文所示
    之刑，並就被告甲○○、戊○○二人部分，諭知易科罰金之折算標準，另被告乙○○部分，並宣告於刑之執行前，令入勞動場所強制工作三年，以期矯正。扣案
    變造之引擎號碼片乙片（附於彰警分刑字第一一二四０號卷），為被告乙○○犯
    罪所得之物，應依法併予宣告沒收。
據上論斷，應依刑事訴訟法第二百九十九條第一項前段，刑法第二十八條、第五十六
條、第三百四十九第一項、第二項、第二百十六條、第二百二十條第一項、第二百十
條、第二百十四條、第三百二十條第一項、第五十五條、第四十七條、第四十一條第
一項、第三十八條第一項第三款，罰金罰鍰提高標準條例第一條前段、第二條前段，
竊盜犯贓物犯保安處分條例第一條前段、第三條第一項第一款、第四條，判決如主文
。
本案經檢察官陳嘉瑜到庭執行職務。
中      華      民      國     九十一   年      三      月     二十一   日
                                    臺灣彰化地方法院刑事第二庭
  法      官  康  弼  周
右正本證明與原本無異。
如不服本判決，應於判決送達後十日內向本院提出上訴狀( 須附繕本 )。
                                        法院書記官  詹  國  立
中      華      民      國     九十一   年      三      月     二十六   日
刑法第三百四十九條
收受贓物者，處三年以下有期徒刑、拘役或五百元以下罰金。
搬運、寄藏、故買贓物或為牙保者，處五年以下有期徒刑、拘役或科或併科一千元以
下罰金。
因贓物變得之財物，以贓物論。
刑法第二百十六條
行使第二百十條至第二百十五條之文書者，依偽造、變造文書或登載不實事項或使登
載不實事項之規定處斷。
刑法第二百二十條
在紙上或物品上之文字、符號、圖畫、照像，依習慣或特約，足以為表示其用者，
處三年以上十年以下有期徒刑。
錄音、錄影或電磁紀錄藉機器或電腦之處理所顯示之聲音、影像或符號，足以為表
示其用意之證明者，亦同。
稱電磁紀錄，指以電子、磁性或其他無法以人之知覺直接認識之方式所製成之紀錄
，而供電腦處理之用者。
刑法第二百十條
偽造、變造私文書，足以生損害於公眾或他人者，處五年以下有期徒刑。
刑法第二百十四條
明知為不實之事項，而使公務員登載於職務上所掌之公文書，足以生損害於公眾或他
人者，處三年以下有期徒刑、拘役或五百元以下罰金。
刑法第三百二十條
意圖為自己或第三人不法之所有，而竊取他人之動產者，為竊盜罪，處五年以下有期
徒刑、拘役或五百元以下罰金。
意圖為自己或第三人不法利益，而竊佔他人之不動產者，依前項之規定處斷。
前二項之未遂犯罰之。
